【裁判字號】    92,訴,131
【裁判日期】    920829
【裁判案由】    損害賠償
【裁判全文】
臺灣嘉義地方法院民事判決  九十二年訴字第一三一號
    原      告  甲○○
    被      告  乙○○
                丙○○
右當事人間請求損害賠償事件，本院判決如左：
    主    文
被告應連帶給付原告新台幣貳拾萬元，及自民國九十一年十二月二十五日起至清償日止，
按年息百分之五計算之利息。
原告其餘之訴駁回。
訴訟費用由被告連帶負擔十分之一，餘由原告負擔。
本判決第一項原告勝訴部分，於原告以新台幣陸萬柒仟元供擔保後，得予假執行，但被告
於假執行程序實施前以新台幣貳拾萬元供擔保後，准免假執行。
原告其餘假執行之聲請駁回。
    事    實
甲、原告方面：
一、聲明：求為判決被告應連帶給付原告新台幣（下同）二百萬元，及自起訴狀繕本送達
    翌日起至清償日止，按年息百分之五計算之利息，並陳明願供擔保請准宣告假執行。
二、陳述：
    (1)原告與被告乙○○係夫妻關係，被告丙○○明知乙○○為有配偶之人，二人竟於九
      十一年三月三十日，在嘉義市○○街四六號乙○○之住處內通姦之事實，業經鈞院
      本院九十一年度簡字第一三○七號各判處有期徒刑三月，得易科罰金，被告不服經
      提起上訴，亦業經鈞院以九十二年度簡上字第二八號刑事判決上訴駁回確定在案。
    (2)按數人共同不法侵害他人之權利者，連帶負損害賠償責任，又不法侵害他人之身體
      、健康、名譽與自由者，被害人雖非財產上之損害，亦得請求相當之金額，為民法
      第一百八十五條第一項前段、第一百九十五條第一項前段所規定，查被告二人所為
      ，除將原告好好一個家庭毀掉，並使原告聲譽終生難復，其心中之創痛，精神之打
      擊，爰起訴請求判決被告連帶賠償如訴之聲明所示之金額與法定遲延利息。
乙、被告方面：
一、聲明：求為判決駁回原告之訴及假執行之聲請，並陳明如受不利益之判決，請准供擔
    保為免予假執行之宣告。
二、陳述：二人並無通姦之行為。
丙、本院依職權調閱本院九十一年度簡字第一三○七號及九十二年度簡上字第二八號刑事
    卷宗。
    理      由
一、本件原告起訴主張：其與被告乙○○係夫妻關係，被告丙○○明知乙○○為有配偶之
    人，二人竟於九十一年三月三十日，在嘉義市○○街四六號乙○○之住處內通姦之事
    實，業經本院依職權調閱本院九十一年度簡字第一三○七號及九十二年度簡上字第二
    八號刑事卷宗查核屬實。本件被告二人於本院審理中雖仍辯稱：渠等並無通姦行為云
    云，惟並未提出任何可供本院審酌之證據，本院則參酌原告於刑事審理中提出之照片
    七張，並依照片內可清楚看見被告丙○○僅穿著內褲與被告乙○○同床共眠、被告
    乙○○之內衣及衣物散落於旁等情，本於推理作用，認定被告二人應有通姦之行為無
    疑。至於被告二人抗辯未為通姦行為云云，因被告二人所為之一切行為動作與目前社
    會生活經驗及常理相違，並不足採。
二、按因故意或過失，不法侵害他人之權利者，負損害賠償責任。故意以背於善良風俗之
    方法，損害於他人者亦同。數人共同不法侵害他人之權利者，連帶負損害賠償責任，
    民法第一百八十四條第一項及同法第一百八十五條第一項分別定有明文。又不法侵害
    他人之身體、健康、名譽、自由、信用、隱私、貞操、或不法侵害其他人格法益而情
    節重大者，被害人雖非財產上之損害，亦得請求賠償相當之之金額；前二項之規定，
    於不法侵害他人基於父、母、子、女或配偶關係之身分法益而情節重大者，準用之，
    民法第一百九十五條第一項、第三項亦有規定。再按婚姻係以夫妻之共同生活為其目
    的，配偶應互相協力保持其共同生活之圓滿安全及幸福，而夫妻互守誠實，係為確保
    其共同生活之圓滿安全及幸福之必要條件，故應解為配偶因婚姻契約而互負誠實之義
    務，配偶之一方行為不誠實，破壞共同生活之圓滿安全及幸福者，即為違反因婚姻契
    約之義務而侵害他方之權利，故通姦之足以破壞夫妻間之共同生活而非法之所許，此
    從公序良俗之觀點可得斷言，不問所侵害係何權利，對於配偶之他方應構成共同侵權
    行為，此亦經最高法院五十五年台上字第二○五三號判例闡明在案。被告二人在原告
    與被告乙○○婚姻關係存續期間發生通姦行為，揆諸前揭說明，自屬共同侵害原告基
    於婚姻關係所享有之夫妻身分法益，構成共同侵權行為，應連帶負起損害賠償責任。
    又原告因被告二人之通姦行為，導致原告於身心俱受折磨，造成原告精神上痛苦，業
    據原告陳述在卷，復合乎一般經驗之法則，可認定原告因此受有精神上之痛苦，原告
    請求被告賠償慰撫金，洵屬有據。
三、經查：被告丙○○學歷為高職畢業、離婚、育有一名子女、目前在家幫忙；被告乙○
    ○國小畢業、從事包檳榔、每月薪資約一萬五千元、尚須撫養二名子女、無不動產；
    原告為公司職員、高工畢業、薪資二萬五千元、無不動產等情，業經兩造自承在卷，
    復為被告二人之財產歸戶及所得資料為證，堪信為真。本院審酌前開情形外，並就原
    告受損害之程度及責任歸屬等一切清況，認原告因被告丙○○與被告乙○○之通姦行
    為，請求被告連帶給付精神上損害賠償二百萬元者，尚嫌過高，應以二十萬元範圍內
    ，較為公允且相當，應予准許，逾此之請求，尚有未合，應予駁回。
四、從而，本件原告依侵權行為之法律關係，訴請被告應連帶給付二十萬元，及自附帶民
    事起訴狀繕本送達翌日起即九十一年十二月二十五日起至清償日止，按年息百分之五
    計算之利息，為有理由，應予准許。
五、兩造均陳明願預供擔保聲請宣告假執行或免為假執行，就原告勝訴部分，經核均無不
    合，爰分別酌定相當之擔保金額就原告勝訴部分俱准許之；至於原告其餘假執行之聲
    請，因該部分訴之駁回而失所附麗，應併予駁回。
六、本件事證已臻明確，兩造其餘主張及攻擊防禦方法與證據，經本院斟酌後，與本件判
    決結果已不生影響，故不一一論列，附此敘明。
七、據上論結，本件原告之訴為一部有理由，一部無理由，依民事訴訟法第七十九條但書
    、第八十五條第二項  第三百九十條第二項、第三百九十二條，判決如主文。
中      華      民      國        九十二    年      八      月    二十九    日
~B臺灣嘉義地方法院民事第二庭
~B    法  官  蕭道隆
右為正本，係照原本作成。
如對本判決上訴須於判決送達後廿日內向本院提出上訴狀
中      華      民      國        九十二    年      八      月    二十九    日
~B    書記官  沈育坤


司法院資訊處製作；財團法人民間司法改革基金會備份。
